【裁判字號】    95,易,315
【裁判日期】    951030
【裁判案由】    毒品危害防制條例
【裁判全文】
臺灣宜蘭地方法院刑事判決               95年度易字第315號
公  訴  人  臺灣宜蘭地方法院檢察署檢察官
被      告  甲○○
上列被告因違反毒品危害防制條例案件，經檢察官提起公訴（95
年度毒偵字第722號），本院合議庭裁定適用簡式審判程序，爰
不經通常程序判決如下：
    主  文
甲○○施用第二級毒品，累犯，處有期徒刑陸月，如易科罰金，
以銀元參佰元即新台幣玖佰元折算壹日。
    事  實
一、甲○○前於民國87年間，因施用毒品案件，經觀察勒戒後認
    無繼續施用傾向，由本院以87年度易字第71號判決判處免刑
    。又因施用毒品案件，經依法院裁定，送觀察勒戒後，認無
    繼續施用毒品傾向，由台灣宜蘭地方法院檢察署檢察官以89
    年度毒偵緝字第325號為不起訴處分。再因施用毒品案件，
    經台灣宜蘭地方法院檢察署檢察官提起公訴並聲請裁定令入
    戒治處所強制戒治，強制戒治部份於90年12月28日停止戒治
    處分付保護管束，於91年8月1日保護管束期滿執行完畢，起
    訴部分則經本院判處有期徒刑6月確定，於92年11月7日縮刑
    期滿執行完畢。又因施用毒品案件，經本院判處有期徒刑10
    月確定，於92年11月7日假釋期滿執行完畢。詎仍不知悛悔
    ，基於施用第二級毒品安非他命之犯意，於95年5月25日上
    午10時許，在宜蘭縣宜蘭市○○路東嶽廟之公共廁所內，以
    將安非他命置於鋁箔紙上燒烤吸食其煙霧之方式，施用安非
    他命1次。嗣於95年5月29日上午10時30分為警採尿送驗查獲
    。
二、案經宜蘭縣警察局宜蘭分局報請台灣宜蘭地方法院檢察署檢
    察官偵查起訴。
    理  由
一、被告甲○○對於上揭犯行，於本院審理時均坦承不諱，且被
    告於95年5月29日上午10時經警採尿送驗結果，呈安非他命
    陽性反應，有慈濟大學濫用藥物檢驗中心檢驗總表及嫌犯尿
    液送驗姓名編號對照表各1紙附卷可稽。被告前於87年間，
    因施用毒品案件，經觀察勒戒後認無繼續施用傾向，由本院
    以87年度易字第71號判決判處免刑。又因施用毒品案件，經
    依法院裁定，送觀察勒戒後，認無繼續施用毒品傾向，由台
    灣宜蘭地方法院檢察署檢察官以89年度毒偵緝字第325號為
    不起訴處分。再因施用毒品案件，經台灣宜蘭地方法院檢察
    署檢察官提起公訴並聲請裁定令入戒治處所強制戒治，強制
    戒治部份於90年12月28日停止戒治處分付保護管束，於91年
    8月1日保護管束期滿執行完畢，有全國施用毒品案件紀錄表
    及台灣高等法院被告前案紀錄表在卷可稽。事證明確，被告
    犯行應堪認定。
二、被告行為後，刑法業於94年2月2日修正公布，於95年7月1日
    施行。依修正後之刑法第2條第1項規定「行為後法律有變更
    者，適用行為時之法律。但行為後之法律有利於行為人者，
    適用最有利於行為人之法律」。該條為係規範行為後法律變
    更所生新舊法比較適用之準據法，其本身無關行為可罰性要
    件之變更，是於刑法修正施行後，應適用該條之規定，為「
    從舊從新」之比較。又該條項所稱「法律有變更」，指行為
    時與裁判時之刑罰法律，關於刑罰權規範事項（特別指刑罰
    權形成規範、成罪規範、科刑規範）互有不同內容之規範而
    言。再於比較時應就罪刑有關之共犯、未遂犯、想像競合犯
    、牽連犯、連續犯、結合犯以及累犯加重、自首減輕暨其他
    法定加減原因（如身分加減）與加減比例等一切情形，本於
    統一性及整體性原則，綜其全部罪刑之結果而為比較。本件
    關於新舊法比較適用之說明如下：
（一）被告於行為時之刑法第47條規定：「受有期徒刑之執行完
      畢，或受無期徒刑或有期徒刑一部之執行而赦免後，五年
      以內再犯有期徒刑以上之罪者，為累犯，加重本刑至二分
      之一。」惟95年7月1日修正公布施行之刑法第47條第1項
      則規定：「受徒刑之執行完畢，或一部之執行而赦免後，
      五年以內故意再犯有期徒刑以上之罪者，為累犯，加重本
      刑至二分之一。」即新法修正為過失犯無累犯之適用。惟
      被告所為本案犯行為故意犯，比較修正前後之規定，修正
      後之規定並非較有利於被告。
（二）被告於行為時之刑法第41條第1項前段規定：「犯最重本
      刑為五年以下有期徒刑以下之刑之罪，而受六個月以下有
      期徒刑或拘役之宣告，因身體、教育、職業、家庭之關係
      或其他正當事由，執行顯有困難者，得以一元以上三元以
      下折算一日，易科罰金。」又被告行為時之易科罰金折算
      標準，修正前罰金罰鍰提高標準條例第2條前段（現已刪
      除）規定，就其原定數額提高為100倍折算1日，則本件被
      告行為時之易科罰金折算標準，最高應以銀元300元折算1
      日，經折算為新臺幣後，以新臺幣900元折算為1日。惟95
      年7月1日修正公布施行之刑法第41條第1項前段則規定：
      「犯最重本刑為五年以下有期徒刑以下之刑之罪，而受六
      個月以下有期徒刑或拘役之宣告者，得以新臺幣一千元、
      二千元或三千元折算一日，易科罰金。」比較修正前後之
      易科罰金折算標準，修正後之規定，並非較有利於被告。
（三）本件綜合上揭新舊刑法之比較，依上揭說明本於統一性及
      整體性原則，新修正之刑法並未比較有利於被告，爰一體
      適用修正前之刑法。
二、按強制戒治執行完畢釋放後，5年內再犯毒品危害防制條例
    第10條之罪者，檢察官應依法追訴，毒品危害防制條例第23
    條第2項定有明文。被告於91年8月1日強制戒治執行完畢後5
    年內之95年5月25日開始再犯本件施用毒品之罪，核其所為
    ，係犯毒品危害防制條例第10條第2項施用第二級毒品罪。
    其施用毒品前持有毒品之低度行為，為施用毒品之高度行為
    所吸收，不另論罪。被告前因施用毒品案件，經本院判處有
    期徒刑6月確定，於92年11月7日縮刑期滿執行完畢。又因施
    用毒品案件，經本院判處有期徒刑10月確定，於92年11月7
    日假釋期滿執行完畢，有台灣高等法院被告前案紀錄表1份
    在卷足憑，其於5年內再犯本件有期徒刑以上之罪，核屬累
    犯，依修正前刑法第47條之規定加重其刑。爰審酌被告施用
    毒品之行為對於自己及社會所造成之危害程度非輕，且經強
    制戒治後，仍難抑毒癮，對於毒品已有依賴性，惟本件施用
    毒品之情節尚屬輕微，且犯後審理中坦承犯行，頗有悔意之
    態度等一切情狀，量處如主文所示之刑，並諭知易科罰金之
    折算標準。
據上論斷，應依刑事訴訟法第299條第1項前段，毒品危害防制條
例第10條第2項，修正前刑法第11條、刑法第2條第1項、修正前
刑法第47條，修正前罰金罰鍰提高標準條例第2條，現行法規所
定貨幣單位折算新台幣條例第2條判決如主文。
本案經檢察官吳廣莉到庭執行職務。
中    華    民    國    95    年    10    月    30    日
                  刑事第四庭  法  官  謝佩玲
以上正本證明與原本無異。
如不服本判決應於收受本判決後10日內向本院提出上訴書狀，其
未敘述上訴理由者，並得於提起上訴後10日內向本院補提理由書
狀(均須按他造當事人之人數附繕本)「切勿逕送上級法院」。
                              書記官  藍友隆
中    華    民    國   095    年    10    月    31    日
附錄法條
毒品危害防制條例第10條第2項
施用第二級毒品者，處3年以下有期徒刑。


司法院資訊處製作；財團法人民間司法改革基金會備份。
